【裁判字號】    99,交抗,151
【裁判日期】    990810
【裁判案由】    聲明異議
【裁判全文】
臺灣高等法院臺南分院交通事件裁定
抗  告  人
即受處分人  甲○○
上列抗告人即受處分人因違反道路交通管理處罰條例案件，不服
臺灣臺南地方法院中華民國99年6月28日裁定（99年度交聲字第
172號；台南監理站民國98年2月2日所為之裁決處分案號：嘉監
南字第裁74-MZ0000000號），提起抗告，本院裁定如下：
    主  文
抗告駁回。
    理  由
一、原處分意旨略以：行家國際租賃有限公司所有之車牌號碼
    YY-7888號租賃小客車（系爭車輛），係公司股東之一即甲
    ○○，私自將之交給不知名之第三人使用，系爭車輛於民國
    （下同）95年9月14日7時44分許，在台一線與台86線口，有
    經人駕駛行經有燈光號誌管制之交岔路口闖紅燈及使用註銷
    之牌照行駛等違規行為，經警製單舉發，嗣經交通部公路總
    局嘉義區監理台南監理站（下稱移送機關），以其違規事實
    明確，乃依道路交通管理處罰條例第12條第1項第4款、第53
    條第1項、第85條第2項等規定，合計裁處異議人罰鍰新台幣
    16,200元。
二、本件聲明異議意旨略以：
  (一)系爭車輛早已移轉所有權與第三人勝興當鋪何豐盛，因此，
    異議人無庸為本件違規行為負責。
  (二)異議人係於出監後於98年9月20日至監理站辦理駕照審驗時
    ，才知有本件裁決書一事。
三、按受處分人，不服主管機關依據道路交通管理處罰條例所為
    之處罰，得於接到裁決之翌日起二十日內，向管轄地方法院
    聲明異議；又交通法庭認聲明異議不合法律上之程式者，應
    以裁定駁回之，道路交通管理處罰條例第87條第1項、道路
    交通案件處理辦法第18條前段分別定有明文。
四、經查：
  (一)本件裁決書雖記載於98年2月4日由抗告人甲○○親自收受一
    節，固有台南監理站送達證書1份附卷可參（見原審卷第16
    頁），然當時抗告人甲○○係在監執行，有臺灣高等法院在
    監在押全國紀錄表1份附卷可參（見原審卷第10頁），且送
    達機關亦稱當時係該送達地址之住戶人員持「甲○○」印章
    簽收，有中華郵政股份有限公司台南郵局99年3月4日南郵字
    第0990200083號函1份附卷可參（見原審卷第35頁），且證
    人蘇火木亦於原審99年3月30日調查時，到庭具結證稱：「
    【問：對98年2月4日送達回證內之甲○○之所蓋的印章，當
    時甲○○應是在監服刑，是否知道該份裁決書的送達狀況？
    對臺南郵局99年3月4日函覆，有何意見？（提示99交聲字第
    172號卷宗（下稱Ｃ卷）第16頁、35頁並告以要旨）】印章
    是我拿去蓋的，因為郵局的人告訴我要拿本人的印章才能代
    收。」等語（見原審卷第43頁背面），因此，足認抗告人甲
    ○○並非於本件裁決書於98年2月4日送達異議人之戶籍地時
    ，即知有本件裁決書一事。
  (二)惟抗告人甲○○雖曾有在監執行之情事，惟已於98年9月10
    日縮短刑期假釋出監，有臺灣高等法院在監在押全國紀錄表
    1份附卷可參（見原審卷第10頁），而抗告人甲○○雖自陳
    係於出監後於98年9月20日至監理站辦理駕照審驗始知本件
    裁決書一事（見原審卷第25頁背面、第41頁背面），然98年
    9月20日係星期日，監理站應無人員上班，因此，抗告人甲
    ○○陳稱係於98年9月20日至監理站辦理駕照審驗時，始知
    本件裁決書一事，顯屬無據。
  (三)而參以證人蘇火木於本院99年3月30日原審調查時，到庭具
    結證稱：「（問：98年8月4日所簽的裁決書當時異議人在哪
    裡？）當時我弟弟在監獄服刑，我無法轉交給他，就將資料
    放在家裡等他回來在處理，我是等他出來才交給他，是因為
    我們要一起去審驗駕照才發現他無法審驗通過。」、「（問
    ：你在何時告訴他的？甲○○是在98年9月10日出監，你於
    何時告訴他？）我不記得時日，是在一起去審驗駕照時才知
    道的，當時我的駕照審驗有通過，但是他的沒有通過，才想
    到裁決書違規的情況。」等語（見原審卷第43頁正面至反面
    ），及證人蘇火木係於98年9月16日至移送機關辦理職業駕
    照審驗，有移送機關99年6月22日嘉監南字第0990014849號
    函1份附卷可參等情可知，證人蘇火木應至遲於99年9月16日
    已告知抗告人甲○○本件裁決書一事，此由抗告人甲○○得
    於98年9月22日分別向移送機關及台南市稅務局就本件違規
    行為申請歸責於第三人何豐勝一節，有移送機關98年9月30
    日嘉監南字第09801 22 948號函、台南市稅務局98年9月30
    日南市稅消字第09800 616680號函各1份附卷可參（見本院
    卷第4頁背面、第5頁），益證抗告人甲○○應於98年9月22
    日之前即99年9月16日經由證人蘇火木之告知已知本件裁決
    書一事。
  (四)抗告人甲○○於98年9月10日出監後至遲於98年9月16日已知
    本件裁決書一事（即98年9月16日至移送機關辦理職業駕照
    審驗未通過已知悉本件裁決書違規的情況）。又道路交通案
    件處理辦法第12條規定交通案件聲明異議之在途期間，居住
    於臺灣地區者，當事人居住於處罰機關所在之鄉、鎮、市（
    包括縣轄市、省轄市及院轄市），不扣除在途期間，法院訴
    訟當事人在途期間標準第4條第1項第1款亦有明文，而抗告
    人甲○○係住在台南市，與處罰機關設於台南市，係同一縣
    市，因此，自抗告人甲○○於98年9月16日知悉本件裁決書
    之翌日即同年月17日起算20日，本件聲明異議期間係至98年
    10月6日屆滿。然抗告人甲○○卻遲至98年10月9日始向原審
    提出聲明異議狀，有原審收文章戳1枚附卷可參，是抗告人
    甲○○聲明異議時，已逾前述道路交通管理處罰條例第87條
    第1項所規定之20日期間。
  (五)因原審以抗告人甲○○之異議經核顯不合法律上之程序，且
    亦無從補正，而駁回其異議。本院經核其認事用法，均無不
    當，裁定亦稱妥適。抗告人抗告意旨，猶空言否認有上開違
    規云云，為無理由，應予駁回  。
五、據上論斷，應依道路交通案件處理辦法第26條，刑事訴訟法
    第412條，裁定如主文。
中    華    民    國    99    年    8     月    10    日
                  刑事第七庭    審判長法  官  李文福
                                      法  官  陳顯榮
                                      法  官  顏基典
以上正本證明與原本無異。
不得再抗告。
                                      書記官  呂嘉文
中    華    民    國    99    年    8     月    10    日

司法院資訊處製作；財團法人民間司法改革基金會備份。
